【裁判字號】    92,家全,1
【裁判日期】    920108
【裁判案由】    
【裁判全文】
臺灣嘉義地方法院民事裁定  九十二年度家全字第一號
    聲  請  人
    即  原  告  乙○○
    即  被  告  甲○○
右聲請人因本院九十一年度家訴字第三０號損害賠償事件，聲請保全證據及裁定停止
訴訟程序，本院裁定如左：
    主      文
聲請駁回。
聲請程序費用由聲請人負擔。
    理      由
一、聲請人聲請意旨：如聲請狀所載（如附件）。
二、經查：本件聲請人即本院九十一年度家訴字第三０號損害賠償事件原告，係以兩
    造間曾有婚約關係，嗣聲請人即原告於九十年十二月六日，以相對人即被告違反
    民法九百七十六條第一項第二款被告故違結婚期約、第七款婚約訂定後與人通姦
    、第九款被告牽涉多項刑事案件之重大事由為理由，而解除兩造婚約，據以向被
    告請求財產上及非財產上損害賠償等情，此據聲請人於前揭事件到庭陳述明確，
    復有其所具之書狀附卷可按。
三、按證據有滅失或礙難使用之虞，或經他造同意者，得向法院聲請保全。復按訴訟
    全部或一部之裁判，以他訴訟之法律關係是否成立為據者，法院得在他訴訟終結
    前，以裁定停止訴訟程序。前項規定，於法律關係應由法院以外之機關，確定其
    是否成立者準用之。次按訴訟中有犯罪嫌疑牽涉其裁判者，法院得在刑事訴訟終
    結前，以裁定停止訴訟程序。民事訴訟法第三百六十八條第一項前段、第一百八
    十二條、第一百八十三條固定有明文。惟查：
    （一）聲請人在聲請狀內所載聲請保全之證據，與前揭其據以為解除婚約之理由
          有關者，僅係民法第九百七十六條第一項第九款有關相對人即被告牽涉多
          項刑事案件之重大事由而已，此觀其前揭主張之事由自明。再者，聲請人
          並未釋明前揭證據有何滅失或礙難使用之虞，是其本件聲請，已乏依據。
          其次，聲請人聲請狀已載明前揭證據所涉及之違法案件，業經臺南地方法
          院法官自律委員會、監察院、法務部政風司、彰化縣調查站及臺南縣調查
          站偵查、調查在案，由此益足顯見，前揭證據尚非有滅失或礙難使用之虞
          情形。況聲請人亦自承，其於九十年十二月六日為解除兩造婚約時，伊所
          述相對人即被告牽涉之多項刑事案件，尚未起訴等語，此據聲請人即原告
          陳明在卷，是前揭證據保全之必要性，自足存疑，此外，聲請人亦未證明
          ，其前揭證據之保全，有經他造即相對人同意，是其本項聲請，依上開說
          明，尚非有據，應予駁回。
    （二）本件聲請人即原告就本院九十一年度家訴字第三０號損害賠償事件，係以
          相對人即被告違反民法九百七十六條第一項第二款被告故違結婚期約、第
          七款婚約訂定後與人通姦、第九款被告牽涉多項刑事案件之重大事由為理
          由，而解除兩造婚約，據以向被告請求賠償等情，有如前述。依前揭說明
          ，本院自應就相對人即被告是否有違反民法九百七十六條第一項第二款、
          第七款事項之部分，自行予以審究。再者，關於相對人是否有構成同條項
          第九款之事由，雖有他單位在偵查或調查，已見前述，惟此部分亦非本院
          所不得審究之範圍。況所謂法院得命停止訴訟程序，於有民事訴訟法第一
          百八十二條所定情形時，應否命其停止，法院本有自由裁量之權，並非一
          經當事人聲請，即應命其停止，最高法院著有二十八年抗字第一六四號判
          例可資參照。至於聲請人所述本事件訴訟中，有犯罪嫌疑牽涉本件裁判等
          語，而請求停止訴訟程序等語，則本諸於前揭判例意旨，本院亦有自由裁
          量之權。參酌聲請人在前揭事件所主張之事實，並兼顧聲請人即原告能迅
          速獲得審判，以救濟其所主張權利與相對人即被告及時應訴，以避免事件
          懸延不決之權利，貫徹司法及時定紛止息功能，本院認尚無裁定停止訴訟
          程序之必要，是聲請人此項聲請，亦應予以駁回。
四、依民事訴訟法第九十五條、第七十八條裁定如主文。
中      華      民      國    九十二    年      一      月      八      日
~B臺灣嘉義地方法院家事法庭
~B    法  官  王漢章
右為正本係照原本作成
如對本裁定抗告須於裁定送達後十日內向本院提出抗告狀
中      華      民      國    九十二    年      一      月      八      日
~B    書記官  李銷勳


司法院資訊處製作；財團法人民間司法改革基金會備份。
